最高法院刑事判決　　　　　　　　　　　　　　　九十三年度台上字第四二一九號
　　上　訴　人　甲○○
　　　　　　　　　　　　（另案在台灣宜蘭監獄執行中）
右上訴人因強盜案件，不服台灣高等法院中華民國九十二年九月十二日第二審更審判
決（九十二年度上更(一)字第二八四號，起訴案號：台灣台北地方法院檢察署七十九年
度偵字第五一二五號），提起上訴，本院判決如左：
    主  文
原判決撤銷，發回台灣高等法院。
    理  由
本件原判決認定：上訴人甲○○基於意圖為自己不法之所有強盜之犯意，於民國七十
九年四月九日凌晨二時許，乘已成年女子被害人Ａ１（姓名年籍資料在卷）熟睡之際
，持其所有藍波刀乙把、十字弓兩支、十字弓箭十支，自台北市○○○路二○七號三
樓三十一室，即被害人所住房屋後陽台落地窗侵入被害人臥室，以藍波刀抵住被害人
頸部命其躺在床上，再以絲襪捆綁其手腳及以膠布貼其眼睛、嘴巴，致被害人不能抗
拒而強取其掛於頸部之白金項鍊一條及放置床尾化妝台上之鑽石戒指、金錶、皮包（
內有現金新台幣（下同）五千元、第一商業銀行金融卡一只、駕照一枚）各一只等財
物；並強迫被害人說出銀行有多少存款以及如何使用金融卡提款後，於同日凌晨四時
三十分左右，上訴人持被害人之前開金融卡外出領款，因未得要領未能領取折返被害
人住處。嗣於同日凌晨五時三十分許，打電話予聞小明邀其前來。聞小明接獲上訴人
電話後，即從台北縣新莊市住處搭乘計程車於當日上午七時許趕至被害人住處樓下等
候，嗣上訴人下樓帶其進入被害人住處，聞小明即基於事中之共同意圖為自己不法所
有之犯意聯絡（聞小明另案判決確定），在上訴人展示十字弓箭，並將十字弓射在被
害人（住處）牆上及床板上，威嚇被害人不得自由行動下，監視被害人並控制其行動
自由，而由上訴人於同日上午八時許，再度持被害人之金融卡至銀行提領被害人之存
款。又因未諳提款機之使用方法而未有所獲。上訴人乃電告聞小明無法領得存款，囑
其先行離去。聞小明乃依上訴人之囑，將上訴人先前攜往被害人住處之前開藍波刀乙
把及十字弓箭十支藏置於被害人住處門外樓梯口後離去。上訴人旋即返回被害人住處
，並於同日上午九時許，令上訴人與其前往台北市○○○路與林森北路口之第一商業
銀行自動提款機，由被害人提領八萬元交付上訴人，始將被害人押回住處，並恐嚇其
不得報警，經被害人佯予應允後始離去等情。因而撤銷第一審此部分不當之科刑判決
，改判論處上訴人共同意圖為自己不法之所有，以強暴、脅迫，至使不能抗拒，而取
他人之物罪刑，固非無見。
惟查：(一)、科刑之判決書，須將認定之犯罪事實詳記於事實欄，然後於理由內逐一說
明其憑以認定之證據，以使事實與理由兩相一致，方為合法。如其事實之記載，先後
不一，或事實記載與理由說明不相一致，或判決理由之記載前後互相齟齬，即屬理由
矛盾，其判決當然為違背法令。查強盜罪係以強暴、脅迫、藥劑、催眠術或他法至使
不能抗拒而取他人之物或使其交付為犯罪方法，其主觀上在壓制被害人之意思自由，
客觀上則屬對被害人之身體、自由加以侵害，如因此剝奪被害人之行動自由，或使人
行無義務之事，應於犯罪事實詳實認定，始為適用法律之依據。原判決事實記載上訴
人返回被害人住處「並於同日上午九時許，『令』Ａ１與其前往台北市○○○路與林
森北路口之第一銀行自動提款機，由Ａ１提領八萬元交付……」（見原判決第三頁第
六行至第八行）。惟於理由欄謂「上訴人於案發當日上午九時許，『挾持』Ａ１前往
提款得手」（見原判決第八頁第八行至第九行），其事實記載與理由說明已不相一致
。原判決事實欄另記載被害人交付所提款項與上訴人後，上訴人「始將Ａ１『押』回
Ａ１住處」（見原判決第三頁第八行），究竟上訴人係以「令」或「押」之方式，使
被害人前往提領款項交付，攸關上訴人於強取被害人之財物五千元後，因所得財物未
足，究係以剝奪被害人之行動自由或使人行無義務之事之方式續行其強盜行為之認定
，與法律之判斷。原判決於理由欄四敘明聞小明構成強盜罪之事中共犯，記載「被告
甲○○又於案發當日上午九時許，挾持Ａ１前往提款得手，嗣後聞小明又分得贓款一
萬元，……被告甲○○與共犯聞小明間，應成立共同正犯」（見原判決第八頁第八行
至第十一行）；復於理由欄八謂並無積極事證足資證明上訴人「挾持」（或「押」）
被害人妨害其自由之犯行（見原判決第十一頁第九行以下至第十二頁第一行）。互核
以觀，原判決事實記載先後不一，理由前後說明亦有齟齬，事實記載與理由說明互有
不一，自難謂無判決理由矛盾之違法。(二)、證據雖已調查而其內容尚未明瞭者，即與
未經調查無異，如遽行判決，仍屬應於審判期日調查之證據而未予調查。上訴人一再
辯解被害人於其以提款卡提領款項未獲，均開門予伊進入，並未妨害被害人之自由。
原判決事實記載上訴人多次進出被害人住處，除第一次係由後陽台落地窗侵入被害人
臥室外，餘三次進出被害人住處，均未提及以何種方式進入。究竟上訴人往取提款時
被害人是否仍處於身體或行動自由遭限制狀態？其中上訴人第三次進入被害人住處，
依聞小明於原審供證，當日係由上訴人帶伊至被害人住處門外，按電鈴後由被害人開
門讓上訴人與聞小明進入（見原審卷第六十頁）；第四次上訴人再返回被害人住處前
，上訴人已囑聞小明離開（見原審卷第六十一頁第三行）；上訴人之辯解似非完全無
稽。如聞小明之供述為可採，被害人何以不採阻止上訴人再行進入之措施？又被害人
之行動自由恢復後，上訴人果若再押被害人前往提領款項，是否得視為強盜之強暴、
脅迫行為一部，屬原強盜行為之接續？原判決未進一步查證，或說明不予採取上訴人
有利於己辯解之理由，難謂無判決理由不備及調查未盡之違法。(三)、刑事訴訟法上所
謂認定犯罪事實證據，係指足以證明被告犯罪行為之積極證據而言。本件原判決事實
認定上訴人「持其所有藍波刀乙把、『十字弓兩支』、十字弓箭十支」侵入被害人之
住處，與上訴人「展示十字弓箭，並將『十字弓』射在被害人（住處）牆上及床板上
……」，並以射擊在Ａ１木製牆壁上之照片影本」作為證據（見原判決第四頁倒數第
二、三行），然十字弓並未扣案，卷附之照片影本模糊不清，且十字弓九十一年十一
月二十日經內政部公告為管制刀械，為射擊弓箭之器具，如何將十字弓射擊在被害人
住處牆及床板上？如係射擊十字弓箭部分，該弓箭頂端有無受損情況，原判決以照片
影本作為判斷之基礎，其採證論事自有未洽。以上或為上訴意旨所指摘，或為本院得
依職權調查之事項，應認原判決仍有撤銷發回更審之原因。又原判決關於上訴人其餘
不另為無罪諭知部分，基於審判不可分原則，應併予發回。
據上論結，應依刑事訴訟法第三百九十七條、第四百零一條，判決如主文。
中　　　華　　　民　　　國　　九十三　　年　　　八　　　月　　 十二 　　日
                              最高法院刑事第八庭
                                  審判長法官  陳  炳  煌
                                        法官  陳  世  雄
                                        法官  韓  金  秀
                                        法官  吳  信  銘
                                        法官  徐  文  亮
      右正本證明與原本無異
                                              書  記  官
中　　　華　　　民　　　國　　九十三　　年　　　八　　　月　　 二十 　　日
                                                                        Ａ
